【裁判字號】    90,訴,290
【裁判日期】    900705
【裁判案由】    偽造有價證券
【裁判全文】
臺灣嘉義地方法院刑事判決                            九十年度訴字第二九號
    公  訴  人  臺灣嘉義地方法院檢察署檢察官
    被      告  乙○○
    選任辯護人  王秀哲
右列被告因偽造有價證券案件，經檢察官提起公訴（九十年度偵字第二七０八號），
本院判決如左：
    主  文
乙○○共同意圖供行使之用，而偽造有價證券，處有期徒刑年貳月。偽造之發票人
蔡平治、付款人嘉義區漁會信用部、票號ＦＡ0000000號、發票日民國八十九
年五月五日、金額新台幣四十萬元之支票壹張沒收。
    事  實
一、乙○○因賭博積欠綽號「鴨母」之真實姓名年籍不詳約三、四十歲男子新台幣（
    下同）三十五萬元賭債，無力償還，竟意圖為自己不法之所有，於民國八十九年
    三月初（公訴意旨誤為四月中旬）某日，在嘉義縣義竹鄉北華村四之七號家中抽
    屜，竊取其父蔡平治所有，嘉義區漁會信用部為付款人，票號為ＦＡ00000
    00號之空白支票用紙一張（竊盜部分未據告訴），並與「鴨母」共同意圖供行
    使之用，未經蔡平治之同意，推由乙○○在義竹鄉委由不知情之某刻印店偽刻蔡
    平治之印章一枚，偽造印文於發票人欄，再交由「鴨母」於金額欄填寫「肆拾萬
    元正」、「４００‧０００」，發票日欄填寫「８９」、「５」、「５」（即八
    十九年五月五日）字樣，而偽造支票一張。乙○○隨即與「鴨母」於八十九年三
    月七日晚上，持上開偽造之支票，前往嘉義縣義竹鄉東光村一百六十五號不知情
    之甲○○所經營之工廠，由乙○○背書後，向甲○○商借現款四十萬元，而共同
    行使該紙偽造之支票。甲○○收受該支票後，背書交付其父陳清波，翌日並委託
    嘉義縣義竹鄉農會代收，且於八十九年三月十日自農會帳戶提領四十萬元借予乙
    ○○，嗣該支票於票載發票日提示，詎因印鑑不符遭退票，始發覺上情。
二、案經甲○○訴由臺灣嘉義地方法院檢察署檢察官偵查起訴。
    理  由
一、訊據被告乙○○固坦認竊取被害人蔡平治上開空白支票用紙，並偽刻被害人印章
    ，惟矢口否認有偽造系爭支票之犯罪事實，辯稱：僅將空白支票用紙與印章交給
    「鴨母」，不知偽造支票之事云云。惟查：（一）被告於竊得支票後，未事先獲
    得被害人蔡平治同意，而偽刻印章，並偽造印文於支票上，再將支票交給「鴨母
    」偽填金額、發票日之犯罪事實，業據被告於偵查中自白不諱（發查卷第十六頁
    反面、第二一頁反面、第二二頁正面），核與被害人蔡平治於偵查中所指述之被
    害情節相符（他字卷第十八頁），且有偽造之支票及退票理由單影本在卷可稽（
    發查卷第四頁），被告顯非僅將空白支票用紙與印章交給「鴨母」而已，其既盜
    蓋印文，就偽造支票之行為自有犯意聯絡與行為分擔無疑。至被害人蔡平治嗣於
    本院翻稱事先已同意被告簽發支票云云（本院九十年五月三十日訊問筆錄第十頁
    ），不但與其於偵查中所供互相矛盾，衡情苟被害人業已事先同意，被告殊無偽
    刻印章之必要，是被害人於本院所言，當屬事後迴護其子之詞，尚非可採。（二
    ）被告與「鴨母」持偽造之系爭支票，於八十九年三月七日晚上一同前往告訴人
    甲○○上址工廠商借現金，被告並當場在支票背書，又告訴人於翌日將支票存入
    農會代收，並於八十九年三月十日提領四十萬元交付被告，被告確有行使偽造之
    支票之犯罪事實，復據告訴人甲○○指訴詳盡，並有義竹鄉農會代收票據憑摺、
    交易明細表各一份附於本院卷可稽（見本院卷證件存置袋編號二、三）。按被告
    既於支票背書，顯然支票票面之金額、發票日、發票人等絕對應記載事項業已偽
    造完成，否則被告自無背書之理，益證被告係與「鴨母」共同偽造系爭支票，以
    便持以向告訴人行使借款無疑。綜上所述，被告所辯，無非事後卸責之詞，不值
    採信，事證明確，其犯行堪以認定。
二、核被告乙○○所為，係犯刑法第二百零一條第一項之偽造有價證券罪。被告與「
    鴨母」二人就上揭犯行，有犯意之聯絡及行為之分擔，皆為共同正犯。被告偽造
    印章、印文，係偽造有價證券之階段行為，又其行使有價證券之低度行為，為偽
    造之高度行為所吸收，均不另論罪；再者，被告行使偽造有價證券之行為，當然
    含有詐欺取財之性質，亦不另論以詐欺取財罪。爰審酌被告之犯罪，已破壞公眾
    對於有價證券交易秩序之信賴，且至今尚未賠償告訴人甲○○之損害，又犯後猶
    飾詞辯解，難謂有具體悔過之表現及其他一切情狀，量處如主文所示之刑，以示
    儆懲。被告與「鴨母」共同偽造之發票人蔡平治、付款人嘉義區漁會信用部、票
    號ＦＡ0000000號、發票日民國八十九年五月五日、金額四十萬元之支票
    一張，係屬偽造之有價證券，雖未據扣案，惟不能證明業已滅失，不問是否屬於
    被告所有，仍應併依刑法第二百零五條規定宣告沒收之。末查被告雖係被害人蔡
    平治之子，惟被告係因他人催討賭債而犯本罪，犯罪之情狀難謂有何堪值憫恕之
    處，微論法諺有云「賭債非債」，被告本無須為此而故觸刑章，且被告至今尚未
    清償積欠告訴人甲○○之借款，迭據告訴人、被告於偵查中及本院審理中陳述甚
    明，是本案尚無所謂情輕法重，而得依刑法第五十九條規定減輕其刑之餘地，本
    院認被告仍應於法定本刑內科處罪刑，附此敘明。
據上論斷，應依刑事訴訟法第二百九十九條第一項前段，刑法第二十八條、第二百零
一條第一項、第二百零五條，罰金罰鍰提高標準條例第一條前段，判決如主文。
本案經檢察官陳連發到庭執行職務。
中    華    民    國      九十        年      七        月      五      日
                                      臺灣嘉義地方法院刑事第二庭
                                          審判長法  官  許  進  國
                                                法  官  許  兆  慶
                                                法  官  廖  政  勝
右正本證明與原本無異。
如不服本判決，應於判決送達後十日內向本院提出上訴狀( 應附繕本 )。
中    華    民    國      九十        年      七        月      五      日
                                                書記官  陳  湘  蓉
附錄本案論罪科刑法條全文：
刑法第二百零一條第一項
意圖供行使之用，而偽造、變造公債票、公司股票或其他有價證券者，處三年以上十
年以下有期徒刑，得併科三千元以下罰金。


司法院資訊處製作；財團法人民間司法改革基金會備份。
